臺灣臺中地方法院刑事判決　　　　　　　　　　　　　　九十四年度訴字第一八號
　　公　訴　人　臺灣臺中地方法院檢察署檢察官
　　被　　　告　乙○○
右列被告因常業重利案件，經檢察官提起公訴（九十三年度核退偵字第三七一號），
本院合議庭裁定依簡式審判程序審理，判決如左：
    主  文
乙○○常業重利，處有期徒刑肆月，如易科罰金，以佰元折算壹日。
扣案之行動電話壹支（含0000000000號ＳＩＭ卡壹張）、帳冊壹本、電話
聯絡簿壹本、現金新臺幣貳拾伍萬元、本票張（號碼0000000、00000
00、0000000）及支票貳張，均沒收。
    犯罪事實
一、乙○○基於重利之常業犯意，自民國九十三年四月初某日起至同月十五日止，以
    夾報方式刊登借錢廣告，並以0000000000號行動電話為聯絡工具，供
    急迫、輕率或無經驗之人以支付顯不相當利息之方式借款，其利息計算方式為每
    借款新臺幣（下同）一萬元，以十天為一期，每期利息二千元。適有急缺錢用之
甲○○，見上開夾報廣告後，乃依廣告上之行動電話向乙○○借款，並相約於同
    月七日十九時三十分許，在臺中縣大肚鄉○○路沙田加油站，由乙○○貸予甲○
    ○三萬元（先扣除利息六千元），除收取甲○○身分證外，另由甲○○簽立三萬
    元之本票作為債權擔保，乙○○即以上開經營貸放之利得，充為生活之資，並以
    之為常業。嗣於同年四月十五日十五時許，乙○○前往臺中縣大肚鄉○○路沙田
    加油站前，欲向甲○○收取利息時，為警當場查獲，並自乙○○所駕駛車牌號碼
    Ａ九─五八三五號自用小客車上，扣得其所有供經營前開貸放所用之行動電話一
    支（含0000000000號ＳＩＭ卡一張）、帳冊一本、電話聯絡簿一本、
    現金二十五萬元，及因經營貸放所得之本票三張（號碼0000000、000
    0000、0000000）、支票二張，暨借款人甲○○國民身分證（已發還
    ）、陳彩梅國民身分證各一張。
二、案經臺中縣警察局豐原分局報告臺灣臺中地方法院檢察署檢察官偵查起訴。
    理  由
一、右揭事實，業據被告乙○○於警詢及偵查中均坦承不諱，復於本院審理時為認罪
    之陳述，核與被害人甲○○於警詢時指訴之情節相符，有各該筆錄在卷可考，並
    有臺中縣警察局豐原分局扣押筆錄暨扣押物品目錄表、証物領具保管單附卷可
    稽，及扣案之行動電話二支（含ＳＩＭ卡二張）、帳冊一本、電話聯絡簿一本、
    本票三十一張、支票二張、借款人陳彩梅身分證一張、現金二十五萬元等物可資
    佐憑，足徵被告右開自白，確與事實相符。從而，本件事證明確，被告右開犯行
    ，堪予認定。
二、按刑法上所謂常業犯，指反覆以同種類行為為目的之社會活動之職業性犯罪而言
    ，至於犯罪所得之多寡，是否恃此犯罪為唯一之謀生職業，則非所問，縱令兼有
    其他職業，仍無礙於該常業犯罪之成立。最高法院八十五年台上字第五一０號判
    例可資參照。查被告係以夾報方式刊登借錢廣告，並扣得多名借款人之證件及簽
    立之本票、支票，可知經營貸放頗具規模，並有反覆實施之情狀，因所收取之利
    息達百分之二百四十，且於警詢時自承：「（問：為何經營地下錢莊？）因聽朋
    友說經營地下錢莊會賺錢。」等語，揆諸前揭判例意旨，被告係以收取高額利息
    營生，有以之為常業之情狀至明。是核被告所為，係犯刑法第三百四十五條之常
    業重利罪。爰審酌被告前無任何犯罪紀錄，素行良好，有臺灣臺中地方法院檢察
    署刑案資料查註紀錄表、臺灣高等法院被告全國前案紀錄表可按，其正值壯年，
    竟不循正途得利，反利用他人急迫之際而牟取厚利，貸放重利之對象非多，已獲
    取之厚利亦非鉅額，但收取之重利達年息百分之二百四十，仍破壞社會金融秩序
    ，於法不容，再考之犯後始終坦認犯行，態度良好等一切情狀，量處如主文所示
    之刑，並諭知如易科罰金之折算標準，以資懲儆。
三、扣案行動電話一支（含0000000000號ＳＩＭ卡一張）、帳冊一本、電
    話聯絡簿一本、現金二十五萬元，及因經營貸放所得之本票三張（號碼0000
    000、0000000、0000000）、支票二張，分別係被告所有並供
    違犯右開犯行所用之物或所得之物，業據被告供明在卷，爰依刑法第三十八條第
    一項第二款、第三款規定（起訴書誤為第三十八條第二項），宣告沒收。至於扣
    案之另支行動電話（含0000000000號ＳＩＭ卡）、其餘扣案本票，雖
    均係被告所有，但無證據證明被告有以或預備以該支行動電話違犯右開犯罪，其
    餘本票之票載日期或在八十九年間，或在九十年間，距本案發生時之九十三年四
    月間，已相隔甚遠，自非被告違犯右開犯罪所得之物；又扣案之陳彩梅國民身分
  證一張，並非被告所有之物，核與刑法第三十八條第一項第二款、第三款規定均
    有不合，爰不諭知沒收，公訴人認此部分扣案物亦應沒收，容有未洽。
據上論斷，應依刑事訴訟法第二百七十三條之一第一項、第二百九十九條第一項前段
，刑法第三百四十五條、第四十一條第一項前段、第三十八條第一項第二款、第三款
，罰金罰鍰提高標準條例第一條前段、第二條，判決如主文。
本案經檢察官丙○○到庭執行職務
中      華      民      國    九十四    年      二      月     十八     日
                              臺灣臺中地方法院刑事第一庭
                                  法  官  莊  嘉  蕙
右正本證明與原本無異。
如不服本判決，應於送達後十日內向本院提出上訴狀（須附繕本），上訴於臺灣高等
法院臺中分院。
                                  書記官
中      華      民      國    九十四    年      二      月     十八     日
附錄論罪科刑法條
刑法第三百四十四條
乘他人急迫、輕率或無經驗貸以金錢或其他物品，而取得與原本顯不相當之重利者，
處一年以下有期徒刑、拘役或科或併科一千元以下罰金。
刑法第三百四十五條
以犯前條之罪為常業者，處五年以下有期徒刑，得併科三千元以下罰金。
